【裁判字號】    90,上易,1693
【裁判日期】    901114
【裁判案由】    竊盜
【裁判全文】
臺灣高等法院高雄分院刑事判決                    九十年度上易字第一六九三號
    上訴人  台灣屏東地方法院檢察署檢察官
    被  告  乙○○
右上訴人因被告竊盜案件，不服臺灣屏東地方法院九十年度易字第五八一號中華民國
九十年八月十六日第一審判決（起訴案號：臺灣屏東地方法院檢察署八十九年度偵字
第六一五九號），提起上訴，本院判決如左：
      主      文
原判決撤銷。
乙○○竊盜，處拘役伍拾日，如易科罰金，以參佰元折算壹日。
      事      實
乙○○意圖為自己不法之所有，於八十九年十月七日十六時許，在屏東縣三地門鄉○
地村○○路二十九巷六十號前，趁機車未上鎖及無人看守之際，竊取甲○○所持有車
牌號碼ＯＷＦ─８６８號重機車一輛，得逞後，以寄放為由，暫擺放於屏東縣內埔鄉
○○村○○路三八一號詹進福之機車行前，警方據報後循線查獲。案經屏東縣警察局
里港分局移送台灣屏東地方法院檢察署檢察官偵查起訴。
      理      由
一、訊之被告矢口否認有竊取機車犯行，辯稱：伊因曾見蔡文祥騎乘該輛ＯＷＦ─８
    ６８號機車，且聽蔡文祥告知曾失竊一輛機車，適行經甲○○家門前，見該機車
    停放該處，又未見有人在家，因而誤認該輛機車係蔡文祥所有係遭他人騎走後寄
    放機車行前，嗣有前往蔡文祥家中告知蔡文祥之妻池玉花，並與池玉花一同前往
    詹進福所經營之機車行，於告知池玉花該輛機車所在後，即行離去，並不知池玉
    花如何處理該輛機車，伊非故意偷竊機車云云。惟查，右揭事實業據被害人甲○
    ○提訴甚詳，復有屏東縣警察局車輛尋獲電腦輸入單、贓物認領保管單各一紙附
    卷可稽。被告亦坦認於被害人甲○○不知情情形下擅自牽走，並以寄放為由擺置
    於詹進福機車行前之事實。茲欲探究者，被告之不告而取人財物，主觀上是否基
    於不法所有意圖。查，系爭機車為被告取走之時，原即置放所有人住家門前，而
    被害人甲○○住處係位於屏東縣山地門鄉三地村之某處山坡地，屬獨門獨戶之鐵
    皮平房，其座落處非係一般公眾出入聯絡道路旁，反係必須通過一十數公尺之私
    人小徑方能到達甲○○住處，且住處前又有相當空間供為門前庭院，凡置放庭院
    內之財物，極易為人認知係屬該屋主人所屬，有照片二紙附卷（原審卷五十六頁
    ）足供參照，是被告辯稱適巧騎機車經過，對機車置放該處所原因有所誤認，顯
    與常情不合。又系爭機車非蔡文祥所有，之前亦僅借用騎過二次，而其固曾失竊
    機車，但已經係本件案發前一年之事，其所曾失竊之機車新舊、外觀，均與本件
    系爭機車相距甚遠，被告未曾告知伊已幫忙找到失竊之車等情，已據證人蔡文祥
    到庭證述甚詳，蔡文祥既非時常使用系爭機車，被告取走系爭機車後又未告知蔡
    文祥，或逕自騎至蔡文祥住處以表歸還，其所辯伊誤認系爭機車係蔡文祥所有，
    即悖乎常情，難以採信。本件被告取走系爭機車後，被告曾委由蔡文祥之妻池玉
    花另騎機車搭載被告回到甲○○住處，並在該處與甲○○見面，乃被告所肯認之
    事實，而池玉花在該甲○○住處有目擊被告本人機車置放該處並詢問被告原因，
    被告竟僅「笑而不答」，而在該處與甲○○見面並有聊天之事實，亦據池玉花在
    本院證述明確，被告竟均未告知池玉花、甲○○擅自在該處取走機車之事，其竟
    辯稱誤認機車係蔡文祥所有，亦是與常理大相逕庭。而既是基於誤認機車係蔡文
    祥所有，方騎走系爭機車，該機車既無修理必要，竟牽至機車行寄放，其用心亦
    屬可議。綜上所述，被告所辯既與常情相悖，被告之以不尋常方法取他人之財物
    ，又無以合理說明取走之原因，其主觀上有不法所有意圖甚明，本件犯行應堪認
    定。
二、核被告所為係犯刑法第三百二十條第一項竊盜罪。被告犯罪事證甚明，原審法院
    未予詳究，遽爾為無罪之諭知，自有未合，應予撤銷改判。審酌被告並無犯罪前
    科，本件犯後機車已返還被害人，犯罪情節非重，爰量處如主文第二項所示之罰
    金刑。依九十年一月十日修正公布施行之刑法第四十一條第一項前段規定「犯最
    重本刑為五年以下有期徒刑以下之罪，而受六個月以下有期徒刑或拘役之宣告，
    因身體、教育、職業、家庭之關係或其他正當事由，執行顯有回難者，以一元以
    上三元以下折算一日，易科罰金」，就本件而言，犯罪時間發生於刑法修正前，
    但裁判時既已修正，並對被告有利，爰適用修正後刑法第四十一條第一項前段規
    定諭知易科罰金折算標準。
據上論結，應依刑事訴訟法第三百六十九條第一項前段、第三百六十四條、第二百九
十九條第一項前段，刑法第三百二十條第一項、第四十一條第一項前段，判決如主文
。
本案經檢察官董明正到庭執行職務。
中    華    民    國      九十      年      十一      月      十四      日
                              臺灣高等法院高雄分院刑事第八庭
                                  審判長法官  郭雅美
                                        法官  莊飛宗
                                        法官  洪兆隆
右正本證明與原本無異。
不得上訴。
                                      書記官  葉淑華
中    華    民    國      九十      年      十一      月      十九      日
附錄：本判決論罪科刑法條：
刑法第三百二十條第一項：
意圖為自己或第三人不法之所有，而竊取他人之動產者，為竊盜罪，處五年以下有期
徒刑、拘役或五百元以下罰金。
                                                                        Ｋ


司法院資訊處製作；財團法人民間司法改革基金會備份。
